【裁判字號】    90,易,1083
【裁判日期】    900821
【裁判案由】    賭博
【裁判全文】
台灣彰化地方法院刑事判決                          九十年度易字第一八三號
    公  訴  人  臺灣彰化地方法院檢察署檢察官
    被      告  乙○○
    被      告  丁○○
    被      告  戊○○
    被      告  甲○○
    被      告  丙○○
右列被告等因賭博案件，經檢察官提起公訴（九十年度偵字第一六五九號），本院判
決如左：
    主  文
乙○○共同意圖營利，聚眾賭博，處有期徒刑伍月，併科罰金貳萬元，有期徒刑如易
科罰金，罰金如易服勞役，均以參佰元折算壹日。
丁○○、戊○○、甲○○、丙○○共同意圖營利，聚眾賭博，各處有期徒刑肆月，併
科罰金壹萬元，有期徒刑如易科罰金，罰金如易服勞役，均以參佰元折算壹日。
扣案之壹粒、押注圖壹張、磁鐵壹個、鍋蓋壹個、藤條（下注棒）壹支、盤子壹
個、把風用無線電話機貳支、賭資新台幣玖萬元及抽頭金新台幣壹萬貳仟玖佰元均沒
收。
    事  實
一、乙○○、丁○○基於意圖營利之犯意聯絡，於民國（下同）九十年一月三十一日
    晚間九時許，由丁○○提供其位於彰化縣大村鄉○○村○○路○段二巷四五號住
    處為公眾得出入之賭博場所，乙○○則以其提供之、押注圖、盤子、鍋蓋、
    下注棒、磁鐵等物為賭具，聚集呂孫寶、賴泉何、彭文豐、陳耀堂、許仁和、賴
    正隆、賴進隆、蘇健振、賴萬順、黃國文、顏其南（另由警方依社會秩序維護法
    處理）等不特定之多數人在該處與之賭博財物，並邀與其有犯意聯絡之戊○○、
    甲○○、丙○○擔任把風之工作。其玩賭方法係賭客在下注圖上押注一個號碼，
    若與出現之點數相同，即為押中，由乙○○賠付下注賭資之二倍金額，若未
    押中，則賭資歸乙○○取得，另押中賭贏者，依場例提供不特定金額作為抽頭金
    。嗣於當晚十一時五十分許，為警查獲，並扣得戊○○、甲○○所有供把風用無
    線電話機二支、當場賭博之器具一粒、押注圖一張、磁鐵一個、鍋蓋一個、
    藤條（下注棒）一支、盤子一個以及賭檯上之財物即賭資新台幣（下同）九萬元
    、抽頭金一萬二千九百元
二、案經彰化縣警察局員林分局報請台灣彰化地方法院檢察署檢察官偵查起訴。
    理  由
一、右揭犯罪事實，業據被告乙○○、丁○○、戊○○、甲○○、丙○○五人於警訊
    時及本院審理中供承不諱，互核相符，並有在場證人呂孫寶、賴泉何、彭文豐、
    陳耀堂、許仁和、賴正隆、賴進隆、蘇健振、賴萬順、黃國文、顏其南等人於警
    訊時之供詞可資佐證，復有如主文第三項所示之賭具、賭資及抽頭金扣案足稽，
    渠等自白核與事實相符，堪以採信。本案事證已臻明確，被告等五人犯行皆堪認
    定。
二、按刑法第二十八條規定共同正犯，係指共同實施犯罪行為之人，在共同意思範圍
    內，各自分擔犯罪行為之一部，相互利用他人之行為，以達其犯罪之目的，其成
    立不以全體均行參與實施構成要件之行為為要件，參與犯罪構成要件之行為者，
    固為共同正犯，以自己共同犯罪之意思，參與犯罪構成要件以外之行為，或以自
    己共同犯罪之意思，事前同謀，而由其中一部分人實行犯罪之行為者，亦均認為
    共同正犯。本案係由被告丁○○提出賭博場所，被告乙○○聚眾作莊賭博，並邀
    被告戊○○、甲○○、丙○○三人擔任把風以預防搶劫及遭警方取締，渠等顯係
    以自己犯罪之意思而參與犯罪，均應認為共同正犯。是核被告乙○○、丁○○、
    戊○○、甲○○、丙○○五人，均係犯刑法第二百六十六條第一項前段之普通賭
    博罪、第二百六十八條前段之意圖營利供給賭博場所罪及後段之意圖營利聚眾賭
    博罪。公訴人認被告戊○○、甲○○、丙○○三人僅係幫助被告乙○○擔任賭場
    把風工作，為從犯，似有未洽，起訴法條，應予變更。又被告等五人就前開之犯
    行，有犯意聯絡及行為分擔，應論以刑法第二十八條之共同正犯。被告等五人所
    為賭博、意圖營利供給賭博場所及意圖營利聚眾賭博等犯行，乃係基於一個賭博
    犯意之決定，達成同一犯罪之各個舉動，屬法律概念之一行為，是其一行為觸犯
    上開三罪名，應依刑法第五十五條想像競合犯規定，從情節較重之聚眾賭博罪處
    斷。另被告等五人關於刑法第二百六十六條第一項前段之普通賭博犯行、被告丁○○關於刑法第二百六十八條後段之意圖營利聚眾賭博犯行及被告乙○○、戊○○、甲○○、丙○○四人關於刑法第二百六十八條前段之意圖營利供給賭博場所
    之犯行，雖未據起訴，惟因與已起訴且認應構成犯罪之事實間，有裁判上一罪之
    想像競合關係，依審判不可分原則，本院自應併案審理。爰分別審酌被告等之品
    行、犯罪之動機、智識程度、目的、手段、所生之危害及犯罪後態度等一切情狀
    ，分別量處如主文所示之刑，並均諭知易科罰金及易服勞役之折算標準，以示懲
    儆。扣案之一粒、押注圖一張、磁鐵一個、鍋蓋一個、藤條（下注棒）一支
    、盤子一個，係當場賭博之器具；賭資九萬元及抽頭金一萬二千九百元係在賭檯
    處之財物；另把風用之無線電話機二支則係共犯即被告戊○○、甲○○所有，供
    犯罪所用之物，均依法併予宣告沒收。
據上論斷，應依刑事訴訟法第二百九十九條第一項前段、第三百條，刑法第二十八條
、第二百六十六條第一項前段、第二項、第二百六十八條、第五十五條、第四十一條
第一項、第四十二條第二項、第三十八條第一項第二款，罰金罰鍰提高標準條例第一
條前段、第二條前段，判決如主文。
本案經檢察官廖先志到庭執行職務。
中      華      民      國    九十      年      八       月    二十一   日
                                   臺灣彰化地方法院刑事第二庭
                                       法      官  康  弼  周
右正本證明與原本無異。
如不服本判決，應於判決送達後十日內向本院提出上訴狀( 須附繕本 )。
                                       法院書記官  莊  金  屏
中      華      民      國    九十      年      八       月    二十八   日
刑法第二百六十六條
在公共場所或公眾得出入之場所賭博財物者，處一千元以下罰金，但以供人暫時娛樂
之物為賭博者，不在此限。
當場賭博之器具與在賭檯或兌換籌碼處之財物，不問屬於犯人與否，沒收之。
刑法第二百六十八條
意圖營利，供給賭博場所或聚眾賭博者，處三年以下有期徒刑，得併科三千元以下罰
金。


司法院資訊處製作；財團法人民間司法改革基金會備份。
